臺灣士林地方法院民事判決　　　　　　　99年度訴字第1403號
原　　　告　張助成
被　　　告　黃潔
訴訟代理人　廖珍彩
受告知訴訟　天外天大廈管理委員會
人
法定代理人　王慶隆
上列當事人間損害賠償等事件，經本院於民國100 年5 月19日言
詞辯論終結，判決如下：
    主  文
原告之訴駁回。
訴訟費用由原告負擔。
    事實及理由
壹、程序部分
    按當事人適格，係指當事人就具體特定之訴訟，得以自己之
    名義為原告或被告，而受為訴訟標的法律關係之本案判決之
    資格。而於給付之訴，係指原告主張其為訴訟標的法律關係
    之權利主體，他造為訴訟標的法律關係之義務主體，其當事
    人始為適格，最高法院93年度台上字第382 號裁判意旨，可
    供參照。查，原告於審理中自承自民國98或99年間即已非天
    外天大廈之區分所有權人等語（本院卷第219 頁），其請求
    被告返還天外天大廈管理委員會第八屆管理委員會所有報備
    資料正本給天外天大廈管理委員會，因原告不可能以共有人
    之身分為全體請求，亦未說明基於其他何法律關係得為天外
    天大廈管理委員會為請求，即非適格之訴訟標的法律關係主
    體，揆諸上揭裁判意旨，原告之此項請求顯屬當事人不適格
    ，應予駁回。
貳、實體部分
一、原告起訴主張：被告於擔任天外天大廈管理委員會第八屆主
    委期間，明知公寓大廈之利害關係人於必要時得請求閱覽向
    縣市政府主管機關報備資料，管理委員會不得拒絕。詎原告
    數次向天外天大廈管理委員會申請閱覽及影印上揭報備資料
    ，均被拒絕。被告既為當時之主任委員，復管理區分所有權
    人所繳納之管理費，拒絕原告之申請卻支領管理費的費用，
    應有害於原告繳納管理費之權益。為此，基於公寓大廈管理
    條例第35條規定、侵權行為損害賠償法律關係，聲明請求：
    (一)被告應給付原告新臺幣（下同）110,000 元；(二)被告應提
    出天外天大廈管理委員會第八屆管委會全部報備資料正本交
    付法院，並給予原告閱覽及影印1 份。
二、被告則以：原告目前已非天外天大廈之區分所有權人，不得
    請求賠償及閱覽資料，且報備資料不在被告處，無法提供等
    語，聲明請求：駁回原告之訴。
三、本院得心證之理由：原告主張被告於擔任天外天大廈管理委
    員會主任委員期間拒絕原告請求閱覽報備資料等情，為原告
    提出臺北縣政府工務局97年9 月23日北工使用第0970709550
    號函（調解卷第8 頁）、97年8 月22日北工使字第09701625
    864 號函（調解卷第10頁）、97年8 月5 日北工使字第0970
    571888號函（調解卷第11頁）等件為證，被告未予爭執，且
    被告確因當時擔任天外天大廈管理委員會主任委員，因無正
    當理由拒絕提供住戶閱覽影印第八屆區分所有權人會議紀錄
    及相關文件，故由新北市工務局分別處以1,000 元、2, 000
    元及5,000 元罰鍰，有新北市政府100 年3 月21日北府工使
    字第1000185421號函在卷可資佐據（本院卷第78頁），堪認
    屬實。惟被告仍拒絕賠償，是本件爭點在於：(一)原告得否請
    求被告提供天外天大廈管理委員會第八屆報備資料正本至法
    院，並供原告閱覽與影印；(二)被告是否因原告未於當時提供
    天外天大廈管理委員會報備資料正本，即受有損害，而得向
    原告請求損害賠償？茲分述如下。
（一）報備資料正本之請求
      依公寓大廈管理條例第35條規定：「利害關係人於必要時
      ，得請求閱覽或影印規約、公共基金餘額、會計憑證、會
      計帳簿、財務報表、欠繳公共基金與應分攤或其他應負擔
      費用情形、管理委員會會議紀錄及前條會議紀錄，管理負
      責人或管理委員會不得拒絕」。本件原告主張其當時為區
      分所有權人，且報備資料內所附區分所有權人會議中之委
      託書被原告訴訟代理人取走，可能有不法，故得請求閱覽
      列印。經查：原告自98年或99年始非天外天大廈區分所有
      權人，已如前述，而天外天大廈管理委員會委員任係自96
      年11月17日至97年11月16日，亦據被告自承在卷（調解卷
      第17頁背面），因此原告在當時基於其為區分所有權人之
      利害關係，應有請求天外天大廈管理委員會供其閱覽列印
      上開規定簿冊文件之資格。惟依上揭規定，得請求閱覽之
      相關文件並不包含「委託書」，且亦未特別強調須為「正
      本」，故原告請求須提供當時區分所有權人會議暨委託書
      ，並須為正本，即與規定不符，請求已有疑義。原告復主
      張被告所提供之資料須交付法院，再供其閱覽及列印，亦
      為規定所無，是原告此部分之請求顯與法不合，應不足採
      。
（二）損害賠償之請求
   1、按損害賠償之債，以有損害之發生及有責任原因之事實，
      並二者之間，有相當因果關係為成立要件。故原告所主張
      損害賠償之債，如不合於此項成立要件者，即難謂有損害
      賠償請求權存在，最高法院48年度台上字第481 號著有判
      例。又公寓大廈管理業務之執行，須有經費以推動管理業
      務，於發生維護管理情事產生，需管理費及重大修繕支出
      費用時，各區分所有權人應分擔該費用（公寓大廈管理條
      例第18條規定參照），因此管理費應屬於全體區分所有權
      人所共有，其須按全體區分所有權人按內部決議或規約之
      約定決定其使用之用途。本件原告主張其因被告未提供天
      外天大廈管理委員會第八屆報備資料，致受原告不當領取
      管理費用之損害，故請求賠償。被告自承擔任主任委員期
      間一個月可領10,000元，惟否認此為原告所受的損害。
   2、經查：被告因擔任天外天大廈管理委員會主任委員，依規
      約之約定得支領費用，此於天外天大廈規約第11條第2 項
      第4 款明定：管理費用途如下「管理組織之辦公費、電話
      費及其他事務費」（本院卷第38頁），是被告縱確有支領
      費用，係別有約定之原因，與原告所述被告未提供報備資
      料或其他可能不法行為間，均無關係，參照前揭判旨，原
      告之請求與所受損害應無相當因果關係，其主張洵屬無據
      ，並不足取。
四、綜上所述，原告提供報備資料之請求尚與法不合，且所主張
    損害與被告之可責行為間亦無因果關係。則基於公寓大廈管
    理條例第35條規定、侵權行為損害賠償法律關係，聲明請求
    ：(一)被告應給付原告110,000 元；(二)被告應提出天外天大廈
    管理委員會第八屆管委會全部報備資料正本交付法院，並給
    予原告閱覽及影印1 份，均無理由，應予駁回。
五、本件事證業已明確，兩造其餘主張陳述、所提之證據及聲請
    調查之證據，經本院審酌後，認均不足以影響本判決之結果
    ，均毋庸再予論述，附此敘明。
六、結論：本件原告之訴為無理由，應依民事訴訟法第78條，判
    決如主文。
中    華    民    國   100    年    5     月    31    日
                  民事第一庭  法  官  古振暉
以上正本係照原本作成。
如對本判決上訴須於判決送達後 20 日內向本院提出上訴狀。如
委任律師提起上訴者，應一併繳納上訴審裁判費。
中    華    民    國   100    年    5     月    31    日
                              書記官  林郁菁